臺灣嘉義地方法院刑事裁定
111年度聲字第640號
聲明異議人  
即  受刑人    李三能



上列聲明異議人即受刑人因殺人案件，對於臺灣嘉義地方檢察署
檢察官執行撤銷假釋殘刑之指揮（104年度執更字第561號）聲明
異議，本院裁定如下： 
    主    文
聲明異議駁回。
    理    由
一、聲明異議意旨略以：按假釋目的是在救濟長期自由刑弊端，
    以激勵受刑人自新意願，強化再社會化功能，故受刑人假釋
    經過相當其間，已有再社會化之事實，縱偶故意犯輕罪，即
    遭撤銷假釋，倘若原先應執行之刑為無期徒刑，撤銷假釋後
    所應執行之殘刑更應一律執行25年，顯有輕重失衡，而伊因
    為遭撤銷假釋後，由臺灣嘉義地方檢察署以104年度執更六
    字第561號之1執行指揮書所載刑期為25年認有裁量怠惰或不
    當，爰依法聲明異議。
二、按受刑人或其法定代理人或配偶以檢察官執行之指揮為不當
    者，得向諭知該裁判之法院聲明異議，刑事訴訟法第484條
    定有明文。又再假釋出監之受刑人以其假釋之撤銷為不當者
    ，得於收受處分書之翌日起10日內向法務部提起復審；前項
    復審無停止執行之效力；受刑人對於撤銷假釋之處分不服，
    經依法提起復審而不服其決定，或提起復審逾2個月不為決
    定或延長復審決定期間逾2個月不為決定者，應向監獄所在
    地或執行保護管束地之地方法院行政訴訟庭提起撤銷訴訟，
    民國108年12月17日修正、109年7月15日施行之監獄行刑法
    第121條第1項後段、第2項、第134條第1項亦分別定有明文
    。是以監獄行刑法修正施行後，受刑人經法務部撤銷假釋時
    ，如有不服，即應循上開行政爭訟途徑尋求救濟，不再為普
    通法院所審判，此與同法第153條所定，於上開修正條文施
    行前，因撤銷假釋已繫屬於法院之聲明異議案件，尚未終結
    者，於修正施行後，仍由原法院依司法院釋字第681號解釋
    意旨，依刑事訴訟法之規定審理者有別。惟受刑人倘於提起
    復審時，另對於檢察官指揮執行該假釋撤銷後之殘刑，依刑
    事訴訟法第484條之規定向當初諭知該刑事裁判之普通法院
    聲明異議，程序上尚非不合，然此時普通法院審查檢察官指
    揮執行殘刑處分之範圍，僅限於該執行之指揮本身是否有違
    法或不當之情事，不包含為其前提之法務部撤銷假釋處分，
    以免違反修正後監獄行刑法劃分審判權之意旨，致生權限衝
    突。是以，受刑人就檢察官指揮執行撤銷假釋後之殘刑，確
    非不得聲明異議，然亦僅得以該指揮執行不當為由聲明異議
    。而所謂指揮執行為不當，係指就刑之執行或其方法違背法
    令，或雖非違法而因處置失當，致受刑人蒙受重大不利益者
    而言，有最高法院111年度台抗字第498號裁定意旨可參。
三、經查：
  ㈠受刑人李三能前因殺人案件，經本院以86年度重訴字第11號
    判決處無期徒刑，褫奪公權終身，嗣提起上訴，迭經臺灣高
    等法院臺南分院及最高法院以87年度上重訴字第274號、87
    年度台上字第1893號判決駁回上訴確定，受刑人並入監執行
    ，而於103年1月14日假釋出監並交付保護管束，惟受刑人因
    於假釋期間犯不能安全駕駛罪，經本院判處有期徒刑，上開
    假釋即經法務部於104年7月7日予以撤銷等情，有臺灣高等
    法院被告前案紀錄表可參，並有本院104年度聲字第856號裁
    定可左，堪認屬實。
  ㈡按民國94年2月2日修正公布、95年7月1日施行前之刑法第79
    條之1第5項原規定：「經撤銷假釋執行殘餘刑期者，無期徒
    刑於執行滿20年，有期徒刑於全部執行完畢後，再接續執行
    他刑，第一項有關合併計算執行期間之規定不適用之。」修
    正後規定：「經撤銷假釋執行殘餘刑期者，無期徒刑於執行
    滿25年，有期徒刑於全部執行完畢後，再接續執行他刑，第
    一項有關合併計算執行期間之規定不適用之。」同時配合修
    正施行之刑法施行法第7條之2第2項並規定：「因撤銷假釋
    執行殘餘刑期，其撤銷之原因事實發生在86年11月26日刑法
    修正公布後，94年1月7日刑法修正施行前者，依86年11月26
    日修正公布之刑法第79條之1規定合併計算其殘餘刑期與他
    刑應執行之期間。但其原因事實行為終了或犯罪結果之發生
    在94年1月7日刑法修正施行後者，依94年1月7日修正施行之
    刑法第79條之1規定合併計算其殘餘刑期與他刑應執行之期
    間。」是撤銷假釋之原因事實，倘發生於上開修正後之刑法
    及刑法施行法生效施行日（即95年7月1日）後，即應適用修
    正後之刑法第79條之1第5項規定。亦即，依修正後刑法第79
    條之1第5項規定，經撤銷假釋執行殘餘刑期者，無期徒刑於
    執行滿25年，有期徒刑於全部執行完畢後，再接續執行他刑
    ，有最高法院110年度台抗字第160號裁定意旨可參。而受刑
    人所聲撤銷假釋之原因事實是發生於00年0月0日刑法修正施
    行後，則其上開假釋經撤銷後，所應執行之殘刑期間自應依
    94年1月7日修正施行刑法第79條之1之規定，而應執行殘刑
    滿25年，再接續執行他刑。
  ㈢又監獄行刑除公正應報及一般預防目的外，主要在於矯正、
    教化受刑人，促使受刑人悔改向上，培養其適應社會生活之
    能力，協助其復歸社會生活。假釋係使受刑人由完全受監禁
    之監獄環境，邁入完全自由釋放之過程中，於符合一定條件
    ，並受保護管束之公權力監督下，提前釋放之緩衝制度，目
    的在於鼓勵受刑人改過自新，以利其更生。受假釋人於轉為
    社會處遇之假釋期間，如有不適合回歸社會之事實發生者，
    則撤銷假釋使受假釋人回復至監獄之機構處遇，以實現國家
    刑罰權。而無期徒刑係最嚴重之自由刑，本質上為終身監禁
    ，並無執行期間，本無執行期滿或殘餘刑期可言。關於無期
    徒刑假釋之條件？假釋被撤銷後，係得再次聲請假釋，抑或
    由法律擬制殘餘刑期，於執行期滿時視為執行完畢？殘餘刑
    期應為若干？應否賦予法官裁量之權限？涉及無期徒刑受刑
    人假釋制度及刑事政策的整體考量，屬立法形成範疇。我國
    立法者鑑於被判處無期徒刑者再犯之危險性及無期徒刑無法
    發揮其應有之功能，基於防衛社會之目的，於94年修正刑法
    第77條規定時，將無期徒刑假釋之條件，提高至執行逾25年
    ，始得聲請假釋。刑法第79條之1第5項亦配合修正為，經撤
    銷假釋執行殘餘刑期者，無期徒刑於執行滿25年，再接續執
    行他刑。對於再犯重罪而不適合復歸社會生活之受刑人，該
    項規定所擬制之殘餘刑期25年，既未逾原得聲請假釋之刑期
    ，且執行期滿即視為執行完畢，對受刑人亦無較為不利，更
    與酷刑、殘忍、不人道或侮辱之處遇或懲罰有別，要難遽指
    為過苛或違反比例原則。再者，該項規定並非刑罰規定，檢
    察官依據確定判決指揮執行無期徒刑之擬制殘餘刑期25年，
    自不生罪刑不相當問題。且檢察官因上開撤銷假釋後，而依
    94年1月7日修正施行刑法第79條之1之規定，核發執行指揮
    書執行殘餘刑期以25年計算，並無違法或不當。
  ㈣綜上所述，檢察官就受刑人上開假釋遭撤銷後殘刑執行之指
    揮，並無違法或不當之情形，受刑人提起本件聲明異議為無
    理由，應予駁回。
四、依刑事訴訟法第486條，裁定如主文。
中　　華　　民　　國　　111 　年　　8 　　月　　4 　　日
                  刑事第五庭  法　官　郭振杰
上列正本證明與原本無異。
如不服本裁定，應於裁定送達後5日內向本院提出抗告狀（應附
繕本）。
中　　華　　民　　國　　111 　年　　8 　　月　　4 　　日
                              書記官  王翰揚